臺灣士林地方法院行政訴訟判決　
111年度交字第31號
原      告  周文禮  
被      告  新北市政府交通事件裁決處
                      設新北市○○區○○路0段000號2樓
代  表  人  李忠台    住同上
訴訟代理人  黃曉妍律師
複  代理人  高宏文律師
上列當事人間交通裁決事件，原告不服被告中華民國110年12月2
8日新北裁催字第48-C00000000號裁決，提起行政訴訟，本院判
決如下：
    主      文
原告之訴駁回。
訴訟費用新臺幣參佰元由原告負擔。　　　
    事實及理由
壹、程序事項：
　　本件原告因不服被告於民國110年12月28日以新北裁催字第4
    8-C00000000號違反道路交通管理事件裁決書（下稱原處分
    ），裁處其罰鍰新臺幣（下同）3,000元，吊扣駕駛執照1個
    月，並應參加道路交通安全講習，提起行政訴訟，依行政訴
    訟法第237條之1規定，應適用交通裁決事件訴訟程序，本院
    並依同法第237條之7規定，爰不經言詞辯論，逕為判決。
貳、實體事項：
一、爭訟概要：
　　新北市政府警察局淡水分局（下稱舉發機關）水碓派出所員
    警認原告於110年10月24日8時40分許，駕駛訴外人華碩國際
    聯合物流股份有限公司所有車牌號碼000-0000號營業小貨車
    （下稱系爭A車），在新北市○○區○○路○段000號倒車時，和
    訴外人范清期駕駛之車牌號碼000-0000號自用小客車（下稱
    系爭B車）發生交通事故，而有「汽車駕駛人駕駛汽車肇事
    ，無人受傷或死亡而未依規定處置逃逸」之違規事實，遂於
    110年10月31日填製新北市政府警察局新北警交字第C000000
    00號舉發違反道路交通管理事件通知單（下稱舉發通知單）
    依職權舉發原告，並記載應到案日期為110年12月15日前。
    原告於110年11月19日向被告提出申訴，經舉發機關查復違
    規事實屬實，被告乃於110年12月28日作成原處分，依道路
    交通管理處罰條例第62條第1項、第24條第1項第1款等規定
    ，裁處原告罰鍰3,000元，吊扣駕駛執照1個月，並應參加道
    路交通安全講習（處罰主文第2項限期繳送駕駛執照，逾期
    不繳送者，吊扣期間加倍處分，仍不依期限繳送駕駛執照，
    吊銷並逕行註銷駕駛執照，一年內不得考領之處分，業經被
    告自行撤銷，見本院卷第128頁）。原告不服，遂提起本件
    行政訴訟。
二、原告起訴主張：
　㈠當日伊駕駛系爭A車執行淡水區全家便利商店配送任務，約於上午8時20分左右抵達全家淡水新莊店，因值周日，當時無任何車輛停靠路邊，考量下貨後，須切換至最左側左轉北新路專用車道，故停在離門口較遠處路邊，並開雙黃方向燈警示。因前方約100公尺紅燈之故，慢車道無任何車輛，打左方向燈欲駛離時，左轉專用道右側中線車道車輛卻排至車前一個車身左右，向左切時，發現系爭B車停在車後，伊深知倒車顯像故障完全無法依靠，遂下車查看與後車距離，後車廂踏板尚有20公分，即切換至左轉專用道停等紅燈，約10時左右，在全家海都店遇到一名員警，向伊詢問是否需要幫忙後，要求伊與水碓派出所聯絡。聯繫後經員警同意，於伊完成配送任務後再前往派出所製作筆錄。伊將系爭A車停放派出所停車場，員警有拍照取證，無發現擦撞痕跡，亦無要求行車紀錄器等紀錄，做完筆錄後只提公司對事故聯單有疑問可直接聯絡等語。伊深知當日倒車影像故障，設備不足，只能更謹慎，無任何事故跡象，如撞擊聲，伊依舊下車察看車後狀況，確信並未發生事故，故繼續執行固定路線與店家次序之配送任務，伊主觀上並非出於故意或過失，應無可非難性及可歸責性，並無違反道路交通管理處罰條例第62條第1項情事。本件舉發機關及被告並未積極蒐集一切可得之證據，如設備故障、沒有撞擊聲、下車察看等情，讓伊確信並無發生事故之事實，僅依客觀肇事之事實及原告未停車處理，判斷原告主觀上是否有肇事逃逸之故意或過失，逕而推論原告已明知肇事仍駕車逃逸，未依行政程序法第36條規定，應依職權調查證據，對當事人有利及不利事項一律注意，顯然違法及失當等語。
　㈡並聲明：原處分撤銷。　　
三、被告答辯略以：
　㈠查監視器畫面（影片名稱：「11010DTZ135710_000000000000
    00000.MP4」），可清楚看見系爭A車倒車時，車尾碰撞訴外
    人之系爭B車車頭，從畫面可見系爭B車有明顯晃動，又自本
    件採證照片以觀，可見系爭B車前車牌歪掉、上翹，而系爭A
    車之後車牌亦有變形之跡象，證實兩車確實有碰撞，固本件
    確實屬於道路交通事故處理辦法所稱之交通事故，雙方當事
    人均有依規定處理之義務。然原告下車查看後，隨即上車駛
    離現場。原告固稱系爭A車倒車顯像故障，故下車查看兩車
    距離，並確認無碰撞。然原告於兩車碰撞後，又向前開了一
    點，再下車查看，其在查看過程中，甚至有彎腰下去檢查系
    爭B車車頭情況並伸手觸摸系爭B車，實難認為原告對於系爭
    B車車牌歪掉之事不知情，又系爭B車於碰撞時有明顯晃動，
    可見有一定撞擊力，殊難想像原告對於碰撞毫無知覺，原告
    之主張難以採信。本件系爭A車有與系爭B車發生碰撞之事實
    ，且經調查後亦已確認雙方車輛碰撞之處有財物損害之情形
    發生，雙方當事人有依道路交通管理處罰條例第62條處理之
    義務，然原告卻捨此未為，逕自認定兩車無碰撞之情況。依
    行政罰法第7條第1項，原告於兩車碰撞後有下車查看情況，
    難謂原告無故意或過失，被告之裁處應無違誤。再者，原告
    既為合法考領汽車駕駛執照之人，且原告為具有正常智識程
    度之成年人，其對相關規定應知之甚詳，並應確實遵守。綜
    上，被告依法裁處，應無違誤，原告之訴為無理由。
　㈡並聲明：原告之訴駁回。
四、本院之判斷：
　㈠按「汽車駕駛人駕駛汽車肇事，無人受傷或死亡而未依規定
    處置者，處新臺幣一千元以上三千元以下罰鍰；逃逸者，並
    吊扣其駕駛執照一個月至三個月。」、「汽車駕駛人，有下
    列情形之一者，應接受道路交通安全講習：一、違規肇事受
    吊扣駕駛執照處分。…」，道路交通管理處罰條例第62條第1
    項、第24條第1項第1款定有明文。再按「（第1項）發生道
    路交通事故，駕駛人或肇事人應先為下列處置：一、事故地
    點在車道或路肩者，應在適當距離處豎立車輛故障標誌或其
    他明顯警告設施，事故現場排除後應即撤除。…四、不得任
    意移動肇事車輛及現場痕跡證據。但無人傷亡且車輛尚能行
    駛，或有人受傷且當事人均同意移置車輛時，應先標繪車輛
    位置及現場痕跡證據後，將車輛移置不妨礙交通之處所。五
    、通知警察機關，並配合必要之調查。但無人受傷或死亡且
    當事人當場自行和解者，不在此限。（第2項）前項第四款
    車輛位置及現場痕跡證據之標繪，於無人傷亡且車輛尚能行
    駛之事故，得採用攝影或錄影等設備記錄。」，道路交通事
    故處理辦法第3條第1項第1、4、5款、第2項亦有明定。
　㈡經查，原告駕駛系爭A車，於上揭時、地倒車時，與系爭B車
    發生交通事故，而有「汽車駕駛人駕駛汽車肇事，無人受傷
    或死亡而未依規定處置逃逸」等情，有舉發通知單、道路交
    通事故肇事人自首情形記錄表、舉發機關110年12月9日新北
    警淡交字第1104352376號函暨所附採證照片、舉發機關水碓
    派出所道路交通事故調查卷宗（包含道路交通事故現場圖、
    A3類道路交通事故調查紀錄表、舉發機關水碓派出所道路交
    通事故照片黏貼紀錄表、新北市政府警察局道路交通事故當
    事人登記聯單、道路交通事故現場圖）、汽車車籍查詢資料
    、駕駛人基本資料等件附卷可稽（見本院卷第86-87、00-00
    0-000、130-132頁）。
　㈢原告雖主張：當日將系爭A車停放舉發違規地點，嗣打左方向燈欲駛離，向左切時，發現系爭B車停在車後，伊深知當日倒車影像故障，設備不足，只能更謹慎，因此無任何事故跡象，伊依舊下車察看車後狀況，後車距離後車廂踏板尚有20公分，確信並未發生事故，故繼續執行配送任務，伊主觀上並非出於故意或過失；事後員警有拍照取證，未發現擦撞痕跡，亦無要求行車紀錄器等紀錄，本件舉發機關及被告並未依行政程序法第36條積極蒐集一切可得之證據，即判斷伊主觀上有肇事逃逸之故意或過失，顯然違法及失當等語。經查：
  ⒈本院當庭勘驗採證影像（檔案名稱：11010DTZ135710_000000
    00000000000.MP4），勘驗結果為：「錄影畫面一開始左上
    角顯示時間為西元2021年10月24日，影像時間09：07：21（
    此為錄影畫面所示時間，下同）至09：07：25，可看見日間
    光線充足，有聲音。系爭A車（如紅色圓框所示）向前行駛
    ，系爭B車（如黃色圓框所示）暫停於路邊（見本院卷第146
    頁擷取畫面1、2）。於09：07：30至09：07：37，可看見系
    爭A車（如紅色圓框所示）向後倒退，系爭B車（如黃色圓框
    所示）暫停於原地（見本院卷第148頁擷取畫面3、4）。於0
    9：07：37至09：07：38，可看見系爭A車（如紅色圓框所示
    ）車身向後撞擊系爭B車（如黃色圓框所示），系爭B車向後
    倒退並晃動車身（見本院卷第150頁擷取畫面5、6）。於09
    ：07：40，可看見系爭A車（如紅色圓框所示）向前行駛，
    系爭B車（如黃色圓框所示）車身向前移動（見本院卷第152
    頁擷取畫面7）。於09：07：48，可看見原告（如紅色圓框
    所示）走向系爭B車（如黃色圓框所示）查看（見本院卷第1
    52頁擷取畫面8）。於09：07：51，可看見原告（如紅色圓
    框所示）彎腰查看系爭B車（如黃色圓框所示）車頭（見本
    院卷第154頁擷取畫面9）。於09：07：53至09：07：59，可
    看見原告（如紅色圓框所示）離開系爭B車（如黃色圓框所
    示）往系爭A車方向行走（見本院卷第156頁擷取畫面10、11
    ）。於09：08：08至09：08：16，可看見系爭A車（如紅色
    圓框所示）啟動左方向燈並駛離系爭B車（如黃色圓框所示
    ），系爭B車暫停於原地（見本院卷第158頁擷取畫面12、13
    ）。」，有勘驗筆錄在卷可按（見本院卷第163-164頁）。
    依勘驗結果，系爭A車倒車時撞擊系爭B車，造成系爭B車向
    後倒退、車身晃動，原告並下車彎腰察看系爭B車車頭，嗣
    駕駛系爭A車離開。
  ⒉原告雖主張：伊為求謹慎，無任何事故跡象仍下車察看車後
    狀況，後車距離後車廂踏板尚有20公分，確信並未發生事故
    而離去，並無故意或過失等語。然查，①原告於警詢及陳述
    意見時陳稱：伊有發現伊後方車輛的車牌是凹進去的，但伊
    不確定是不是伊撞的等語（見本院卷第106、92頁），就其
    確信未發生事故，抑或不確定是否撞到系爭B車，所述前後
    不同，所言是否屬實，已值懷疑。②況依勘驗結果，系爭A車
    倒車撞擊系爭B車後，系爭A車先向前行駛，原告始下車察看
    ，則原告所述系爭A車與系爭B車距離尚有20公分，應為系爭
    A車撞擊系爭B車後其駕駛系爭A車往前行駛而有該等距離，
    原告陳稱其看到兩車間尚有20公分而確信並未發生事故，無
    從採憑。③再依勘驗結果，系爭A車倒車時撞擊系爭B車，造
    成系爭B車向後倒退、車身晃動，參以系爭B車車主於警詢時
    陳稱：系爭B車前車牌痕跡是伊將系爭B車停放該處之6至7分
    鐘期間遭他人碰撞所致等語（見本院卷第108頁），可見系
    爭B車前車牌有歪斜、變形之情形（見本院卷第112頁上方照
    片、第114頁上方照片）為系爭A車倒車碰撞所致，則由系爭
    A車撞擊造成系爭B車向後倒退、車身晃動及系爭B車前車牌
    變形之情形，兩車撞擊力道非輕，原告亦隨即下車察看，自
    難委為不知，原告主張當時無任何事故跡象，其並無故意或
    過失，難認可採。
  ⒊原告又主張：舉發機關及被告並未依行政程序法第36條積極
    蒐集一切可得之證據，即判斷伊主觀上有肇事逃逸之故意或
    過失，顯然違法及失當等語。然依上開事證，已可認原告駕
    駛系爭A車，有「汽車駕駛人駕駛汽車肇事，無人受傷或死
    亡而未依規定處置逃逸」之違規事實，原告此部分主張，並
    無從據以為對其有利之認定。
　㈣從而，原告駕駛系爭A車，於上開時、地，與系爭B車發生碰
    撞，未依規定處置而逃逸之事實，應堪認定。
五、綜上所述，本件原告確於前揭時、地，有「汽車駕駛人駕駛
    汽車肇事，無人受傷或死亡而未依規定處置逃逸」之違規行
    為，被告依道路交通管理處罰條例第62條第1項、第24條第1
    項第1款、違反道路交通管理事件統一裁罰基準及處理細則
    及違反道路交通管理事件統一裁罰基準表之規定規定，裁處
    其罰鍰3,000元，吊扣駕駛執照1個月，並應參加道路交通安
    全講習，並無違誤。原告訴請撤銷原處分，為無理由，應予
    駁回。
六、本件判決基礎已臻明確，兩造其餘之攻擊防禦方法經本院斟
    酌後，核與判決不生影響，無一一論述之必要，併予敘明。
七、本件第一審裁判費為300元，應由原告負擔，爰確定第一審
    訴訟費用額如主文第2項所示。
八、據上論結，本件原告之訴為無理由，依行政訴訟法第237條
    之7、第237條之8第1項、第98條第1項前段，判決如主文。
中　　華　　民　　國　　111 　年　　6 　　月　　13　　日
　　　　　　　　　行政訴訟庭　法　官　林宜靜
以上為正本係照原本作成。
如不服本判決，應於判決送達後20日內，向本院提出上訴狀並表
明上訴理由（原判決所違背之法令及其具體內容或依訴訟資料可
認為原判決有違背法令之具體事實），其未載明上訴理由者，應
於提出上訴後20日內向本院補提理由書（上訴狀及上訴理由書均
須按他造人數附繕本，如未按期補提上訴理由書，則逕予駁回上
訴），並應繳納上訴裁判費新臺幣750元。
中　　華　　民　　國　　111 　年　　6 　　月　　13　　日
                              書記官  鍾堯任